【裁判字號】    98,抗,749
【裁判日期】    980730
【裁判案由】    沒入保證金
【裁判全文】
臺灣高等法院刑事裁定                   98年度抗字第749號
抗  告  人
即  被  告  甲○○
上列抗告人即被告因傷害案件，不服臺灣板橋地方法院中華民國
98年6 月24日所為沒入具保人保證金之裁定（98年度聲字第2815
號），提起抗告，本院裁定如下：
    主  文
原裁定撤銷，發回臺灣板橋地方法院。
    理  由
一、原裁定意旨略以：具保人賈蕙瑀因被告甲○○犯傷害案件，
    經依臺灣板橋地方法院檢察署檢察官指定之保證金額新臺幣
    三萬元，由具保人出具現金保證後，將被告釋放停止羈押。
    茲因該被告甲○○於執行時逃匿，其執行案號為該署九十八
    年度執字第二三○一號，有該署執行傳票送達證書一份（被
    告部分；應到案日期為民國九十八年三月十一日上午十時）
    、拘票暨拘提報告書一份（被拘提人即被告甲○○之居住地
    為「臺北縣永和市○○路四一二巷二弄五號二樓」），以及
    具保人協助被告到案執行之通知暨送達證書各一份（經指定
    協助被告報到執行日期為九十八年三月十一日上午十時；又
    受通知之具保人住所地同為：「臺北縣永和市○○路四一二
    巷二弄五號二樓」）、法務部戶役政連結作業系統查詢資料
    共二紙、刑案人犯在監所最新資料報表共二件、執行案件資
    料表一份，暨臺灣板橋地方法院檢察署保證金收據影本一份
    （刑保字第96003536號）等均在卷足稽。再，被告甲○○迄
    至原審於九十八年六月二十三日依職權查明其有無在監在押
    之情形時，仍屬逃匿中尚未到案執行之事實，亦為原審查悉
    無誤，此有九十八年六月二十三日臺灣高等法院在監在押全
    國紀錄表一件附卷足考。從而，本件被告甲○○顯已逃匿，
    揆諸前揭說明，自應將具保人原繳納上開保證金新臺幣三萬
    元沒入等語。
二、抗告意旨略以：抗告人於九十八年三月十一日上午十時，由
    律師劉貹岩陪同前往臺灣板橋地方法院檢察署執行科報到，
    經承辦書記官告以本件傷害案須待臺灣高等法院為易科罰金
    之裁定後，再另行告知執行時間，嗣抗告人於同年五月間收
    受臺灣高等法院九十八年度聲字第八八三號裁定後，即未再
    接獲任何執行通知，抗告人並無逃匿，為此請求撤銷原裁定
    等語。
三、按具保之被告逃匿者，應命具保人繳納指定之保證金額，並
    沒入之，不繳納者，強制執行，保證金已繳納者，沒入之；
    前項規定，於檢察官依第九十三條第三項但書及第二百二十
    八條第四項命具保者，準用之；沒入保證金以法院之裁定行
    之，刑事訴訟法第一百一十八條、第一百二十一條第一項分
    別定有明文。具保係以命具保人提出保證書及繳納相當之保
    證金方式，而釋放被告，其為羈押之替代手段，而繳納保證
    金之目的即在擔保被告之按時出庭或接受執行，使訴訟程序
    得以順利進行，故沒入具保人繳納之保證金，應以被告在逃
    匿中為要件，僅於被告逃匿時，法院始得裁定沒入所繳納之
    保證金。又所謂逃匿，係指涉及刑事案件之被告，為逃避偵
    查、審判等法定程序之進行或刑之執行而逃亡藏匿而言。經
    查：本件抗告人即受刑人甲○○所稱其已於九十八年三月十
    一日上午十時前往臺灣板橋地方法院檢察署執行科報到等情
    ，縱觀臺灣板橋地方法院檢察署九十八年度執聲沒字第三九
    八號執行卷宗內，並無相關資料可供查考，究實情為何，實
    有究明之必要。又聲請人即臺灣板橋地方法院檢察署檢察官
    於原審裁定後之九十八年七月六日，以板檢慎丁九八執二三
    ○一字第七一九九六號函文說明：受刑人甲○○所犯傷害等
    案件，經查因經聲請易科罰金裁定後漏未再傳執行，原聲請
    沒入保證金案應予撤回等語，以及本院於九十八年四月二十
    四日以九十八年度聲字第八八三號裁定「甲○○共同犯傷害
    罪，所處有期徒刑陸月，如易科罰金，以新臺幣壹仟元折算
    壹日」等情互核觀之，抗告人所稱於接獲前開裁定後，即未
    再接獲任何執行通知之情，似非無稽，則抗告人是否有抗傳
    、逃匿之情形，均有待釐清。抗告意旨指摘及此，為有理由
    ，應由本院將原裁定撤銷，發回原審法院，另為適法之裁定
    。
四、據上論斷，依刑事訴訟法第413 條，裁定如主文。
中    華    民    國    98    年    7     月    30    日
                  刑事第九庭審判長法  官  陳貽男
                                  法  官  許宗和
                                  法  官  何信慶
以上正本證明與原本無異。
不得再抗告。
                                  書記官  王泰元
中    華    民    國    98    年    7     月    30    日


司法院資訊處製作；財團法人民間司法改革基金會備份。
